臺灣高等法院高雄分院刑事判決
111年度上訴字第335號
上  訴  人  
即  被  告  簡嘉  


選任辯護人  孫安妮律師
            謝佳蓁律師
上列上訴人因違反毒品危害防制條例案件，不服臺灣屏東地方法
院110年度訴字第480號，中華民國111年1月27日第一審判決（起
訴案號：臺灣屏東地方檢察署110年度偵字第7530號、第7583號
；移送併辦案號：同署110年度偵字第9221號、第9392號），提
起上訴，本院判決如下：
    主  文
原判決關於簡嘉部分撤銷。
簡嘉幫助犯製造第四級毒品罪，處有期徒刑壹年陸月。緩刑肆年
，並應向指定之政府機關、政府機構、行政法人、社區或其他符
合公益目的之機構或團體，提供貳佰小時之義務勞務。緩刑期間
付保護管束。扣案如附表一編號2-1、15、22、24、25、27、29
、30、31、32、35、36、37、38、38-1、41、42、42-1、44、45
、46、46-1、47、48、55、57、61、69、70、71、72、72-1、72
-2、72-3、73、76、86、89、90、93、98、99-1、101所示之物
，均沒收。
    事實及理由
壹、犯罪事實：簡嘉與詹政侖前為配偶關係，而詹政侖與友人黃
    郅超（其2人均經原審判處罪刑確定）為製造第四級毒品（
    氯）麻黃、（氯）假麻黃，乃於民國110 年5 月25日，由
    黃郅超出面向不知情的房東林柏村，承租位在高雄市○○區○○
    ○路000 巷0 號的房屋，而將該房屋的3樓作為製造毒品的地
    點。之後於詹政侖、黃郅超製造前述毒品期間，簡嘉因女兒
    教養、發現懷孕想要實施人工流產等事情，故於110年6月下
    旬至7月上旬某日，前往上述房屋找詹政侖商量，結果在該
    處發現詹政侖舉止及精神狀況有異，因而查覺詹政侖可能在
    該處製造毒品。但簡嘉仍基於縱使詹政侖在上述房屋製造第
    四級毒品也不違背其本意的幫助犯意，先於110年7月20日，
    駕駛車牌號碼000-0000號自用小客車搭載詹政侖至商家購買
    製造前述毒品所需使用之器材、原料，而分別前往高雄市三
    民區十全二路某器材行購買氫氣瓶（但之後製毒時未使用，
    故未生幫助效力）、屏東縣屏東市瑞光路附近某化工行購買
    各10瓶的硫酸及鹽酸（之後製毒時有使用）、高雄市鹽埕區
    某餐飲器材行購買研磨機（即粉碎機，之後製毒時有使用）
    ；再接續於110年7月25日，以自行匯款給林伯村的方式，借
    款新臺幣2萬元給詹政侖支付租金，使詹政侖得以繼續在前
    述房屋製造第四級毒品。而詹政侖即因簡嘉之幫助，與黃郅
    超共同以「先將感冒藥丸放入粉碎機中絞碎，用紗網過濾出
    感冒藥粉，再將感冒藥粉放在大水桶加水溶解，然後加入甲
    苯、鹼片（氫氧化鈉）予以攪拌，並將硫酸滴入鹽酸裡面，
    用打氣機將產生的氣體打入大水桶內，萃取出粉狀的（氯）
    麻黃、（氯）假麻黃」之方式，製成第四級毒品（氯）麻
    黃、（氯）假麻黃（詳如附表一編號2-1、15、22、24、2
    5、27、29、30、31、32、35、36、37、38、38-1、41、42
    、42-1、44、45、46、46-1、47、48、55、57、61、69、70
    、71、72、72-1、72-2、72-3、73、76、86、89、90、93、
    98、99-1、101所載有驗出（氯）麻黃、（氯）假麻黃成
    分之物品）。之後經警方於110 年8 月2 日持法院核發之搜
    索票，前往上述房屋進行搜索，當場扣得附表一所示物品，
    因而循線查獲。
貳、證據能力：本件作為證據使用的相關審判外陳述，經檢察官
    、上訴人即被告簡嘉（下稱被告）及辯護人，在本院審判程
    序中均同意有證據能力（本院卷第256頁）。本院並考量這
    些陳述作成時的情況正常，所取得的過程也沒有瑕疵，且與
    本案相關的待證事實具有關連性，並依法踐行調查證據程序
    ，基於尊重當事人對於傳聞證據的處分權，及證據資料越豐
    富越有助於真實發現的理念，故認作為證據應屬適當，依照
    刑事訴訟法第159 條之5 第1項的規定，這些審判外的陳述
    都具有證據能力。 
參、認定犯罪事實所憑之證據及其認定的理由 
一、被告對於犯罪事實的意見：被告對於犯罪事實欄所載的犯罪
    行為，全部都坦白承認。
二、本件依據下列各項證據，可以證明被告有犯罪事實欄所載的
    犯罪行為：
　㈠被告在警詢、偵查中的供述（警二卷第1至4頁、偵二卷第17
    至20、23至28、73至74頁）、在偵查中以書狀所為的自白（
    偵二卷第93頁）、在原審及本院審理中的自白（原審院卷第
    55至58、201至202、267頁、本院卷第136至138、275至280
    頁）：證明本案全部犯罪事實。
　㈡原審同案被告詹政侖在警詢、偵查、原審及本院審理中的陳
    述（警一卷第44至50頁、偵一卷第15至18、67至73、181至1
    87頁、原審院卷第37至40頁、本院卷第257至264頁）：證明
    詹政侖有前述製造第四級毒品的行為，及被告有駕車搭載詹
    政侖購買上述原料、器材，並借款給詹政侖支付前述房屋之
    房租等事實。
　㈢原審同案被告黃郅超在警詢、偵查、原審審理中的陳述（警
    一卷第71至77頁、偵一卷第35至38、59至65、169至173頁、
    原審院卷第73至76、166頁）：證明黃郅超參與本件製造第
    四級毒品的行為，及被告有借款給詹政侖支付前述房屋之房
    租等事實。
　㈣本件搜索扣押筆錄、扣押物品目錄表（警一卷第7至21頁）、
    現場及扣押物品照片（警一卷第29至34頁、偵一卷第9至11
    、231至353頁、本院卷第85至95頁）、現場示意圖（偵一卷
    第223至227頁）、高雄市政府警察局刑案現場堪察報告（偵
    一卷第207至221頁）、高雄市立凱旋醫院110年8月3日高市
    凱醫驗字第69249號濫用藥物成品檢驗鑑定書（偵一卷第7頁
    ）、內政部警政署刑事警察局111年1月27日刑鑑字第110008
    9832號鑑定書（本院卷第97至108頁）：證明警方在前述房
    屋扣得附表一所示物品，且部分物品驗出（氯）麻黃、（
    氯）假麻黃成分（詳如附表一備註欄所載），據以佐證詹
    政侖、黃郅超在前述房屋內製造出第四級毒品之事實。
　㈤路口監視畫面翻拍照片（警二卷第5至6頁）：證明被告曾駕
    駛車牌號碼000-0000號自用小客車出入上述房屋，及駕車搭
    載詹政侖購買製毒原料、器材等事實。　
三、綜上所述，本件被告自白有前述各項證據可為佐證，足認被
    告自白與事實相符，可予採信，故本案事證明確，被告犯罪
    事實欄所載的犯罪行為，已經足以認定，應依法予以論罪科
    刑。
肆、論罪科刑及上訴論斷的理由
一、所犯法條部分
　㈠基本罪名部分：行為人於產製毒品過程中，若已產生含毒品
    成分之物，縱富含雜質、純度不佳，但因已處於隨時可供萃
    取使用之狀態，不論該物為液體或固體，均應認其製造毒品
    之行為已達既遂；至於最後的純化階段，只是去其雜質並使
    之固化，以提高純度、品相及方便施用。如認為須待純化始
    為既遂，不但與毒品製造結果所呈現之化學反應狀態不合，
    且不足以遏阻毒品之擴散，達到刑罰之一般預防功能。故扣
    押物經鑑驗結果，已檢出毒品成分，表示已完成化學反應，
    而處於隨時可供萃取使用之狀態，應認已達既遂階段，而與
    可否達成其實際上之目的（例如：供施用或販賣）無涉（最
    高法院110年度台上字第395號刑事判決可為參考）。再者，
    從含有假麻黃成分的感冒藥中萃取出純度較高之假麻黃，
    雖其製程並未涉及結構改變之化學變化，但因該行為已將原
    以感冒藥形態合法存在之物質，未經許可擅自變成第四級毒
    品假麻黃之形態，所為亦應成立製造第四級毒品罪（最高
    法院100年度台上字第3457號刑事判決可為參考）。從而，
    本件詹政侖、黃郅超2人以前述方式從感冒藥中萃取第四級
    毒品（氯）麻黃、（氯）假麻黃，且附表一所示扣案物經
    鑑定結果，其2人亦完成萃取，因而製造出如附表一前述編
    號所示含有（氯）麻黃、（氯）假麻黃之物質（不論是純
    化後的白色粉狀物或尚未完成純化的型態）。依據前述說明
    ，本案詹政侖、黃郅超2人的行為，乃是觸犯毒品危害防制
    條例第4 條第4 項的製造第四級毒品罪。
　㈡被告所為應論以正犯或幫助犯部分
　⒈刑法關於正犯、幫助犯的區別，是以行為人的主觀犯意及客
    觀行為作為判斷標準，如果是以自己犯罪的意思而參與犯罪
    ，無論其所參與的是否為犯罪構成要件行為，都是屬於正犯
    ；如果是以幫助他人犯罪的意思而參與犯罪，但所參與的是
    犯罪構成要件行為，仍應論以正犯；只有以幫助他人犯罪的
    意思而參與犯罪，且所參與的是犯罪構成要件以外的行為，
    方會成立幫助犯。本件被告駕車搭載詹政侖購買製造第四級
    毒品所需使用的原料、器材、借錢給詹政侖繳交前述房屋之
    租金等行為，都不是製造毒品罪的構成要件行為；且本案卷
    內並沒有任何證據顯示被告事先就已經與詹政侖、黃郅超共
    同謀議、策劃為本件犯行，或被告有因前述參與行為，而可
    獲得與製造毒品有直接相關的利益，足認被告應只是基於其
    與詹政侖曾為配偶關係，方有上述構成要件以外的行為。因
    此，難以認定被告是以自己犯罪的意思而參與本件犯行，依
    據前述說明，被告所為應論以幫助犯。
　⒉本件起訴意旨雖然主張：「被告與詹政侖共同購置感冒藥丸
    膠囊，並與詹政侖共同在前述房屋，以將感冒藥丸膠囊磨成
    粉末進而提煉出麻黃的方式，製造第四級毒品」。然而：
　⑴就起訴意旨所指的前述事實，被告均否認有參與（本院卷第1
    35至136頁），而檢察官也未提出積極證據予以證明，已無
    從為不利於被告的認定。
　⑵依前述路口監視畫面翻拍照片（警二卷第5至6頁）及被告所
    為供述，被告雖曾於案發期間多次出入上述房屋，甚至曾在
    其內過夜，但被告辯稱其是因為要找詹政侖討論女兒及其懷
    孕想要實施人工流產的事情，方前往上述房屋（本院卷第13
    7、190頁）。而被告此部分所辯，與其於詹政侖遭查獲後，
    於110年8月3日與吳姓友人討論本案時，曾提及：「被告：
    因為女兒」、「吳姓友人：你們來往很多次，這不合理啊」
    、「被告：為什麼不合理？因為女兒聯絡不合理？」、「吳
    姓友人：我問妳，妳反問我喔」、「被告：對啊，因為我們
    女兒的事情，為什麼不合理」；「吳姓友人：附近有鄰居說
    妳經常出入那邊」、「被告：那是因為女兒的事情找他」、
    「吳姓友人：那妳在那邊待得久嗎？」、「被告：怎麼可能
    呆得久啊，兩個人見面就是吵架，講了幾句就是吵架」（參
    見警二卷第14至15頁的LINE對話紀錄），及被告至幸福婦產
    科診所就診的診斷證明書所載內容（本院卷第197頁，記載
    被告於110年7月23日實施人工流產），均相互符合，足證被
    告所言應屬事實。另詹政侖於警詢、本院審理中，也都一致
    陳稱其是自行從事萃取第四級毒品的行為（警一卷第46頁、
    本院卷第261頁）；而詹政侖從承租上述房屋開始，到遭查
    獲為止，前後達2個多月的時間，在歷時非短的情形下，其
    以1人之力製造出附表一所示之第四級毒品，亦非顯與事理
    不符，難認被告必有於前往上述房屋時，共同參與萃取第四
    級毒品之行為。綜上事證，本件並無從以被告曾於案發期間
    多次出入上述房屋、曾於該房屋過夜等事實，論認被告有在
    該處參與萃取第四級毒品的行為。
　⑶依據高雄市政府警察局110年9月9日高市警刑鑑字第11035256
    400號鑑定書所載，警方在上述房屋2樓所扣獲之附表一編號
    76-1、76-2的手套中，採得與被告DNA-STR型別相符的檢體
    ，顯示被告曾接觸上述手套。然而，詹政侖於本院審理中證
    述：附表一編號76-1、76-2的手套，是我之前與簡嘉一起在
    夜市擺攤從事餐飲生意時所使用的手套，在我搬家時一起帶
    到上述房屋，跟製毒無關（本院卷第263至264頁），再佐以
    上述手套並未檢驗出有沾染任何第四級毒品成分，足認上述
    手套應與本件製造毒品犯行無關，故無法以上述手套採得與
    被告DNA-STR型別相符的檢體，而認被告有參與本件萃取第
    四級毒品的行為。退步言，即使上述手套曾於本件萃取第四
    級毒品過程中予以使用，依據詹政侖前述證詞，在被告可能
    是因先前從事餐飲生意而予穿戴、接觸的情形下，亦無法因
    前述採驗結果，論認被告確有參與本件萃取第四級毒品的行
    為。　　
　⒊檢察官另以：「被告頻繁接送詹政侖，搬運製毒工具多次，
    事後甚至與吳姓友人討論案情，並為刪除手機對話紀錄之滅
    證行為」為由，論認被告所參與者乃是本案製毒所不可或缺
    部分，為製造第四級毒品之犯罪構成要件行為，應論以共同
    正犯。然而，檢察官所稱：「被告頻繁接送詹政侖，搬運製
    毒工具多次」部分，卷內並無證據可予證明，且此等部分亦
    非製造第四級毒品之構成要件行為。至於被告於詹政侖遭查
    獲後，雖然接受吳姓友人的建議，而將手機內的相關通訊資
    料均予重置（參見警二卷第15頁的LINE對話紀錄，及警二卷
    第3頁所載警方檢視被告手機的結果）。但被告既然有參與
    本件犯行，不論其是基於自己犯罪之意思或幫助他人犯罪之
    意思而參與，均屬具有刑責的犯罪行為，而均有動機為上述
    滅證行為。因此，並無法以被告有事後滅證的行為，而可推
    認其必然是基於自己犯罪之意思而參與本案。綜上，檢察官
    此部分主張，尚屬無從採認。
　㈢綜上，本件被告前述犯行，是犯刑法第30條第1 項、毒品危
    害防制條例第4 條第4 項的幫助製造第四級毒品罪。被告先
    後以上述行為幫助詹政侖、黃郅超製造第四級毒品，其行為
    時間密切、相近，目的相同，且侵害的法益同一，足見被告
    應該是基於同一個犯罪意思而為上述數個舉動，故宜整體的
    來評價這數個犯罪行為，而論以接續犯的實質上一罪。檢察
    官起訴意旨認為被告所為，是成立製造第四級毒品罪的正犯
    ，應有誤會，但因為此部分只是行為態樣有所不同，罪名並
    無變更，故不需引用刑事訴訟法第300 條變更起訴法條（最
    高法院101 年度台上字第3805號刑事判決可為參考）。檢察
    官移送併辦部分，與起訴之犯罪事實完全相同，本院自得併
    予審理。
二、刑的加重減輕事由 
　㈠關於毒品危害防制條例第17條第2 項規定部分：被告於警詢
    、檢察官偵訊、偵查階段的羈押審查訊問中，雖然都否認有
    參與本件犯行，但於本案尚在偵查時（檢察官是於110年9月
    22日偵結本案），曾於110年8月25日具狀承認其有檢察官當
    時所認定其參與本案之「購買氫氣鋼瓶、借錢給詹政侖繳納
    房租、出入前述房屋」等行為，並請求依毒品危害防制條例
    第17條第2 項規定減輕其刑（偵2卷第93頁），足認被告於
    偵查中，已有以書狀自白本案的主要犯罪事實。之後被告於
    原審及本院審理中，對於幫助製造第四級毒品的犯行也都坦
    白承認，故符合毒品危害防制條例第17條第2 項所規定之要
    件，應適用該規定予以減輕其刑。
　㈡被告所為本件犯行，應成立幫助犯，已如前述，而其未實際
    參與本件製造毒品犯行，犯罪情節跟正犯相比較為輕微，故
    而依據刑法第30條第2 項的規定，按正犯的刑度減輕其刑。
　㈢關於刑法第59條規定部分
　⒈被告及辯護人雖然主張：被告基於未必故意而為本件犯行，
    涉入本案程度甚輕，且本案製造完成的毒品成品甚少，又未
    流出到市面，即使判處依毒品危害防制條例第17條第2 項、
    刑法第30條第2 項規定減輕後的最低刑，仍嫌過重，實有情
    輕法重的情況，請適用刑法第59條規定酌減其刑。
　⒉刑法第59條的酌量減輕其刑，必須犯罪另有特殊原因或情狀
    ，在客觀上足以引起一般同情，而確可憫恕者，認為即使宣
    告法定低度刑期，仍嫌過重，或因立法至嚴，確有情輕法重
    的情形，始有其適用。本院考量製造毒品乃是我國嚴格查緝
    的犯罪行為，凡是具有一般智識能力及稍有社會歷練的人，
    都知道不能夠從事，而被告案發時為智識程度正常成年人，
    對上述嚴禁製造毒品的情形，自然甚為清楚。又依卷內事證
    ，並未顯示被告是因為特殊環境或原因才為本件犯行，因此
    ，被告的犯罪動機及犯罪情狀在客觀上並沒有足以引起一般
    同情之處。另本案所製造的毒品雖然尚未流入市面，但仍製
    造出相當數量的毒品，且此等數量與法定刑相同之販賣1、2
    包第四級毒品犯行相較，實屬高出許多，並無犯罪所生危害
    顯然低於同類犯行的情形。又被告參與本案的情節，已經依
    幫助犯規定予以減輕其刑，再審酌被告本件犯行的法定刑及
    經前述二次減輕之後的處斷刑，即使考量被告是基於不確定
    故意而參與本案，本院亦認為並無如宣告最低刑仍嫌過重或
    情輕法重的狀況，自無從依刑法第59條規定予以酌減其刑。
    因此，被告及辯護人此部分主張，尚難予以採認。
  ㈣綜上，被告本件犯行，同時有毒品危害防制條例第17條第2項
    、刑法第30條第2 項的減輕事由，應依刑法第70條規定遞減
    其刑。　　　
三、上訴論斷的理由：原審認為被告參與本件製造第四級毒品犯
    行，犯罪事證明確，因此論處被告罪刑，雖然有其依據。然
    而：㈠本件被告並無在上述房屋，共同以將感冒藥丸膠囊磨
    成粉末進而提煉出第四級毒品麻黃、假麻黃的犯罪構成要
    件行為，且被告所為只能評價為幫助犯，無法論以共同正犯
    ，已如前述，原審就被告所參與之犯罪事實論認有誤，並認
    其成立共同正犯，容有未合；㈡原審判決於犯罪事實欄中，
    並未認定本案所製成之第四級毒品數量，於理由中則論認本
    案所製成之第四級毒品為附表一編號86、98所示之物（即原
    審判決附表編號47、59所示之物），但依據內政部警政署刑
    事警察局111年1月27日刑鑑字第1100089832號鑑定書（本院
    卷第97至108頁），本案除上述部分外，尚有製成附表一所
    載其他含有第四級毒品之物（詳如附表一備註欄所示），原
    審未及審酌上述鑑定結果，所認定之犯罪事實亦有未盡妥適
    之處；㈢被告乃為幫助犯，且本案製造毒品所用之器材、原
    料，亦非被告所有，故除違禁物外，其餘附表一所示扣案物
    品不需對被告宣告沒收；另附表二編號6所示行動電話，並
    無證據證明是供本件犯罪所用之物，亦無從予以宣告沒收，
    原審就此等物品均對被告為沒收之諭知，容有不當。因此，
    被告以其犯行應論以幫助犯為由，認為原判決不當而提起上
    訴，為有理由，且原判決另有前述違誤、不當之處，故應由
    本院將原判決關於被告部分予以撤銷改判。
四、本院綜合考量以下事項，就被告上述犯行，判處主文欄所記
    載的刑度：
　㈠被告於本件犯行中，所從事的幫助行為為「駕車搭載詹政侖
    購買製毒所用之硫酸、鹽酸、研磨機（粉碎機），及借款給
    詹政侖支付製毒地點的房租」等犯罪手段。
　㈡本件正犯所成功製造的第四級毒品，數量詳如附表一所載，
    其中並有部分完成純化等被告幫助行為所生損害。
　㈢被告因本案遭查獲後，於偵查過程中，一開始雖就主觀犯意
    予以否認，但終能具狀坦承犯行，之後於法院審理階段，則
    始終坦承犯行的犯後態度。
　㈣被告並無任何前科紀錄（參見臺灣高等法院被告前案紀錄表
    ），素行良好。
　㈤被告的學歷（智識程度）、工作、家庭生活及經濟狀況（參
    見被告於本院卷第281頁所為陳述），及其他刑法第57條各
    款所規定的事項。
五、緩刑：被告不曾因為犯罪而被判刑，有臺灣高等法院被告前
    案紀錄表在卷可證，又依據被告參與本案過程，足認其應是
    基於與詹政侖曾為配偶關係，而在一時失慮的情形下，偶然
    參與犯罪，且其所參與的行為，雖有提供助益，但情節尚非
    嚴重，犯後也於偵查階段就坦承犯行，相信被告經歷此次被
    偵辦犯罪及法院判刑的過程後，應該知道警惕而避免日後再
    犯。再考量對於偶然犯罪且知道反省、警惕者給予自新的機
    會，可以避免短期自由刑所造成中斷犯罪者原本生活、產生
    刻板負面印象等不利於回歸社會的缺點。綜上所述，本院認
    為被告被判處的刑責，以暫不執行較為適當，故依據刑法第
    74條第1項第1款的規定，予以宣告緩刑4年。又為了避免被
    告日後再度觸法，本院認為對被告所宣告之緩刑有附帶一定
    條件的必要，所以依照刑法第74條第2 項第5款的規定，要
    求被告應向指定的政府機關、政府機構、行政法人、社區，
    或其他符合公益目的的機構或團體，提供200小時的義務勞
    務，另同時依照刑法第93條第1 項第2 款的規定，宣告被告
    應於緩刑期間付保護管束。又依照刑法第75條之1第1項第4
    款的規定，如果被告日後違反上述緩刑條件而情節重大，足
    以認為宣告緩刑無法達到原本預期的效果，而有執行刑罰的
    必要時，可以撤銷本件緩刑的宣告，在此一併說明。
六、沒收：
　㈠扣案如附表一編號2-1、15、22、24、25、27、29、30、31、
    32、35、36、37、38、38-1、41、42、42-1、44、45、46、
    46-1、47、48、55、57、61、69、70、71、72、72-1、72-2
    、72-3、73、76、86、89、90、93、98、99-1、101所示物
    品，均檢出第四級毒品（氯）麻黃、（氯）假麻黃成分，
    已如前述，故該等物品乃屬不受法律保護、應予義務沒收之
    違禁物，應對相關犯罪參與者（含幫助犯）均予宣告沒收（
    最高法院109年度台上字第298號刑事判決可為參考）。因此
    ，前述含有（氯）麻黃、（氯）假麻黃成分之物品，不問
    屬於犯罪行為人與否，均與無法與上述毒品分離且無分離實
    益的附著物，一併依刑法第38條第1項的規定，於被告犯行
    中宣告沒收；至於鑑識耗損部分，既然已經滅失，所以不再
    諭知沒收。
　㈡刑法上之幫助犯，乃是對於犯罪構成要件以外行為為加工，
    與正犯無共同犯罪意思，故對正犯所有供犯罪所用或所得之
    物，不需為沒收之諭知（最高法院109年度台上字第298號刑
    事判決可為參考）。再者，毒品危害防制條例第19條第1項
    雖規定：「犯第4條至第9條、第12條、第13條或第14條第1
    項、第2項之罪者，其供犯罪所用之物，不問屬於犯罪行為
    人與否，均沒收之」，但此所謂「不問屬於犯罪行為人與否
    」，乃是「沒收要件」之規範，而非「沒收對象」之規定。
    因此，若該供犯罪所用之物是屬於犯罪行為人以外之第三人
    所有，應經由第三人參與沒收程序，而對該第三人宣告沒收
    ，非可逕對犯罪行為人諭知沒收；若該供犯罪所用之物是屬
    於某犯罪行為人所有，則應對該具所有權的犯罪行為人宣告
    沒收，亦無從對不具所有權的其他犯罪行為人諭知沒收。本
    件附表一所示未檢出第四級毒品（氯）麻黃、（氯）假麻
    黃成分的其他物品，均為詹政侖所有，此經詹政侖於警詢
    、偵訊時陳明在卷（警一卷第45頁、偵一卷第16頁），故該
    等物品即使是供製造本件第四級毒品所用之物，依據前述說
    明，亦不需對被告宣告沒收。
　㈢扣案如附表二編號6所示行動電話，乃是被告所有，供被告與
    詹政侖、黃郅超聯繫之物，此經被告於原審審理中陳明在卷
    （原審院卷第202頁）。但依據卷內事證，並無證據顯示被
    告以上述行動電話與詹政侖、黃郅超聯繫之事，與本案犯行
    有關，自無從為沒收之宣告。另附表二所示其餘扣案物品，
    也無證據顯示與本案有關，故亦不為沒收之宣告。
　㈣毒品危害防制條例第19條第2項規定：「犯第4條之罪所使用
    之水、陸、空交通工具沒收之」，而該規定於92年7月9日修
    正時的立法說明：「…應沒收之水、陸、空交通工具，依據
    實務上向來之見解，係指專供犯第4條之罪所使用之交通工
    具並無疑義，故本項不需再予修正」。因此，應依上述規定
    沒收之交通工具，須以專供犯同條例第4條之罪所使用者為
    必要。本件被告為前述犯行時，雖有駕駛車牌號碼000-0000
    號自用小客車搭載詹政侖購買製毒所需使用的原料、器材，
    但被告只是偶然參與本件犯行，且無證據證明該車輛是專供
    本件幫助製造第四級毒品犯行使用，依據前述說明，與毒品
    危害防制條例第19條第2項宣告沒收的要件不符，故不為沒
    收之宣告。
伍、同案被告詹政侖、黃郅超部分，經原審判決後，因無人上訴
    而已確定，故此部分不屬於本院審判的範圍，併予說明。
據上論斷，應依刑事訴訟法第369 條第1 項前段、第364 條、第
299 條第1 項前段，判決如主文。
本案經檢察官鍾佩宇提起公訴及移送併辦，檢察官楊慶瑞到庭執
行職務。　　　
中　　華　　民　　國　　111 　年　　9 　　月　　13　　日
                  刑事第四庭    審判長法  官  黃建榮
                                      法  官  李嘉興
                                      法  官  陳君杰
以上正本證明與原本無異。
如不服本判決應於收受本判決後20日內向本院提出上訴書狀，其
未敘述上訴理由者，並得於提起上訴後20日內向本院補提理由書
狀（均須按他造當事人之人數附繕本）「切勿逕送上級法院」。
中　　華　　民　　國　　111 　年　　9 　　月　　13　　日
　　　　　　　　　　　　　　　　　　　書記官　吳璧娟　　
附錄本判決論罪科刑法條：
毒品危害防制條例第4條第4項
製造、運輸、販賣第四級毒品者，處5 年以上12年以下有期徒刑
，得併科新臺幣5 百萬元以下罰金。
附表一（編號以高雄市政府警察局刑案現場堪察報告中所載之現
場編號為依據）：
編號 現場狀況或扣案物品 數量            備         註 1 燒熔情形 1處 非扣案物 2-1 桶子 1個 桶內附著土黃色物質，驗出微量第四級毒品先驅原料假麻黃 2-2至2-10 桶子 9個  3 杓子 1個  4-1至 4-6 木棍 6根  5至6 三孔燒瓶 2個  7 量杯（5L） 1個 內有分液漏斗3個（現場編號7-1至7-3） 8 PH試紙 1盒  9 打氣機 4台  10 三孔燒瓶 1個  11 三孔燒瓶 1個  12 三孔燒瓶 1個  13 電風扇 1台  14 窗型風扇 1台  15 不明溶液 1桶 驗出微量第四級毒品先驅原料假麻黃，純度1％，純質淨重131.94公克 16 4L鹽酸 1桶  17 不明溶液 1桶  18 不明溶液 1桶  19 濾網 1個  20 白色晶體 1包  21-1 杓子 1個  21-2 濾網 1個  22 不明溶液 1桶 驗出微量第四級毒品先驅原料假麻黃 23 500ml硫酸 1瓶  24 不明溶液 1桶 驗出微量第四級毒品先驅原料假麻黃 25 桶子 1個 桶內附著土黃色物質，驗出微量第四級毒品先驅原料假麻黃 26 不明溶液 （土黃色） 1桶  27 不明溶液 （咖啡色） 1桶 驗出微量第四級毒品先驅原料假麻黃 28 不明溶液 （咖啡色） 1桶  29 不鏽鋼鍋子 1個 桶內附著土黃色物質，驗出微量第四級毒品先驅原料假麻黃 30 不明溶液 （土黃色） 1桶 驗出微量第四級毒品先驅原料假麻黃 30-1 漏斗 1個  30-2 量杯（5L） 1個  31 不明溶液 （土黃色） 1桶 驗出微量第四級毒品先驅原料假麻黃 32 不明溶液 （土黃色） 1桶 驗出微量第四級毒品先驅原料假麻黃 33 側孔燒瓶 1個  34 不明溶液 （土黃色） 1桶  35 桶子 1個 桶內附著土黃色物質，驗出微量第四級毒品先驅原料假麻黃 36 漏斗 1個 漏斗內附著土黃色物質，驗出第四級毒品先驅原料假麻黃（甲醇潤洗液，無法鑑定純度） 37 側孔燒瓶 1個 瓶內有褐色液體，驗出第四級毒品先驅原料假麻黃（甲醇潤洗液，無法鑑定純度） 38 陶瓷漏斗 1個 漏斗內附著土黃色物質，驗出第四級毒品先驅原料假麻黃（甲醇潤洗液，無法鑑定純度） 38-1 量杯（5L） 1個 桶內附著土黃色物質，驗出第四級毒品先驅原料假麻黃，純度約1%，驗前純質淨重約0.13公克 39 噴瓶 1瓶  40 抽氣馬達 1台  41 量杯 （300ml） 1個 杯內有附著土黃色物質，驗出第四級毒品先驅原料假麻黃 42 使用過之濾紙 1堆 有附著褐色液體，驗出第四級毒品先驅原料假麻黃（甲醇潤洗液，無法鑑定純度） 42-1 塑膠刮刀 2個 有附著土黃色液體，驗出第四級毒品先驅原料假麻黃（甲醇潤洗液，無法鑑定純度） 43 丙酮 （已開封） 1桶  44 不明溶液 （咖啡色） 1桶 驗出第四級毒品先驅原料假麻黃，純度3％，純質淨重125.88公克 45 脫水機 1台 機器內附著灰白色物質，驗出微量第四級毒品先驅原料假麻黃 45-1 溫度計 1個  46 綠色網籃 1個 附著灰白色、土黃色物質，驗出第四級毒品先驅原料假麻黃，純度約1%，純質淨重6.59公克 46-1 陶瓷漏斗 1個 漏斗內附著透明、黑色物質，驗出第四級毒品先驅原料假麻黃（甲醇潤洗液，無法鑑定純度） 47 濾網 1個 附著灰白色物質，驗出微量第四級毒品先驅原料假麻黃 48 濾網 1個 附著灰白色物質，驗出微量第四級毒品先驅原料假麻黃 49 不明溶液 （咖啡色） 1桶  50 藍色網籃套紅色盆子 各1個  51-1 分液漏斗 1個  51-2 分液漏斗 1個  51 不明溶液 （咖啡色） 1桶  52 不明溶液 （咖啡色） 1桶  53 不明溶液 （咖啡色） 1桶  54 不明溶液 （咖啡色） 1桶  55 不明溶液 （咖啡色） 1桶 驗出微量第四級毒品先驅原料假麻黃 56 不明溶液 （咖啡色） 1桶  57 不明土黃色物質 1桶 驗出微量第四級毒品先驅原料假麻黃 58 不明溶液 （咖啡色） 1桶  59 不明溶液 （咖啡色） 1桶  60 溫度計 1個  61 不鏽鋼濾網 1個 附著灰白色物質，驗出第四級毒品先驅原料假麻黃，純度約1%，驗前純質淨重小於0.01公克 62 丙酮（未開封） 1桶  63 電動攪拌棒 1個  64 木框篩子 1個  65 鋁箔包裝碎片 1籃  66 不明溶液 （土黃色） 1盆  67 方形不鏽鋼濾網 1個  68 500ml硫酸 （未開封） 29瓶  69 陶瓷濾網 1個 附著土黃色物質，驗出第四級毒品先驅原料假麻黃（甲醇潤洗液，無法鑑定純度） 70 使用過之夾鏈袋 1包 附著白色物質，驗出第四級毒品先驅原料假麻黃，純度約8%，驗前純質淨重約0.07公克 71 燒杯 （600ml） 1個 附著灰黑色物質，驗出第四級毒品先驅原料假麻黃（甲醇潤洗液，無法鑑定純度） 72 白色珍珠板 4片 附著白色物質，驗出第四級毒品先驅原料假麻黃（純度2%，驗前純質淨重約0.01公克）、氯假麻黃（純度約47%、驗前純質淨重約0.42公克）、氯麻黃（純度約19%，驗前純質淨重約0.17公克） 72-1 塑膠鏟子 1個 附著白色物質，驗出第四級毒品先驅原料假麻黃、氯假麻黃（甲醇潤洗液，無法鑑定純度） 72-2 飯杓 1個 附著白色物質，驗出第四級毒品先驅原料假麻黃（純度4%，驗前純質淨重小於0.01公克）、氯假麻黃（純度約47%、驗前純質淨重約0.03公克）、氯麻黃（純度約18%，驗前純質淨重約0.01公克） 72-3 濾紙 1個 附著透明物質，驗出第四級毒品先驅原料假麻黃（甲醇潤洗液，無法鑑定純度） 73 白色珍珠板 5片 附著白色物質，驗出第四級毒品先驅原料假麻黃（微量）、氯假麻黃（純度約54%、驗前純質淨重約0.3公克）、氯麻黃（純度約19%，驗前純質淨重約0.1公克） 74 除濕機 1台  75 電暖扇 1台  76 紅色盆子 1個 內有土黃色物質（上層）、褐色液體（下層），驗出微量第四級毒品先驅原料假麻黃 76-1 手套 1隻  76-2 手套 1隻  76-3 菸蒂 1根  76-4 菸蒂 1根  77 夾鏈袋 （10號） 1包  78-1 硫酸鋇 1瓶  78-2 醋酸鈉 1瓶  79-1 4L鹽酸 （未開封） 2桶  79-1 500ml鹽酸 （未開封） 5瓶  79-2 500ml鹽酸 （未開封） 11瓶  80 不鏽鋼鍋子 1個  81 網子 1桶  82 瓦斯爐 1組  83 膠囊 53盒  84 磅秤 1台  84-1 吸食器 1批  84-1 棉棒 1枝  85 藥錠 1包  86 不明白色粉末 1包 毛重156.19公克，驗出第四級毒品先驅原料假麻黃，純度約71%，驗前純質淨重約109.11公克 87 磅秤 1台  88 磅秤 1台  89 粉碎機 1台 機器內附著灰白色物質，驗出第四級毒品先驅原料假麻黃，純度約32%，驗前純質淨重約0.14公克 90 碎紙機 1台 機器內附著灰白色物質，驗出第四級毒品先驅原料假麻黃，純度約14%，純質淨重13.93公克 91 筆記本 1本  92 木框篩子 1個  93 振動機 1台 機器內附著灰白色物質，驗出第四級毒品先驅原料假麻黃，純度約12%，驗前純質淨重約0.09公克 94-1 PH試紙 1盒  94-2 PH檢測器 1台  95-1 量杯 （500ml） 1個  95-2 漏斗 1個  95-3 攪拌棒 1個  96 不鏽鋼濾網 1個  97 濾網 4個  98 不明白色粉末 1包 毛重87.2公克，驗出第四級毒品先驅原料假麻黃，純度約17%，驗前純質淨重約8.48公克 99 抽氣馬達 1台  99-1 量杯（5L） 1個 杯內附著灰白色物質，驗出第四級毒品先驅原料氯假麻黃（純度約35%、驗前純質淨重約0.78公克）、氯麻黃（純度約13%，驗前純質淨重約0.28公克） 100 濾紙 （300mm） 1盒  101 粉碎機 1台 機器內附著綠色物質，驗出第四級先驅原料假麻黃，純度約13%，驗前純質淨重約0.05公克 102 不明溶液 （未開封） 1桶  103 藥品空盒 （袋） 1袋  104 不明褐色粉末 1瓶  
附表二（其他扣案物品）：
編號 扣獲地點 所有人 扣獲物品 1 高雄市○○區○○○路000 巷0 號 詹政侖 IPHONE牌11型手機1支（黑色，門號：+00000000000號） 2 同上 詹政侖 IPHONE牌12型手機1支（黑色，門號：0000000000號） 3 同上 黃郅超 IPHONE牌8 型手機1支（白色，門號：0000000000號） 4 高雄市○○區○○○段0000地號土地上之貨櫃屋 詹政侖 氫氣鋼瓶1個 5 同上 詹政侖 鐵桶1個 6 屏東縣屏東市崇蘭156之2號前 簡嘉 IPHONE牌手機1支（藍色，含門號：0000000000號SIM卡1只） 7 同上 簡嘉 IPHONE牌手機1支（黑色，門號： 0000000000號）